臺灣嘉義地方法院刑事判決　　　　　九十六年度重訴字第一號
公　訴　人　臺灣嘉義地方法院檢察署檢察官
被　　　告　乙○○
　　　　　　　　　　）
　　　　　　　　　　號
　　　　　　　　　　（
選任辯護人　盧奇南律師
上列被告因殺人案件，經檢察官提起公訴（九十五年度偵字第八
八一二、九五七號），本院判決如下：
    主  文
乙○○殺人，處有期徒刑柒年陸月。扣案長刀一把沒收。
    事  實
一、乙○○於民國九十五年十二月五日凌晨零時許，在嘉義市○
    ○路一一○號之「太陽花歌友會」內飲酒時，巧遇陳錦龍偕
    同其前妻顏淑珠之胞妹己○○亦前往該歌友會內消費，乙○
    ○因認其與前妻顏淑珠之感情係由己○○從中破壞，遂上前
    質問己○○並因而與己○○旁之陳錦龍發生口角。在爭吵過
    程中，乙○○因見陳錦龍身形魁武，恐發生肢體衝突時無法
    相敵，遂先騎機車返家拿取其所有全長四十五點五公分，刀
    刃長三十二點五公分，刃寬四公分，刀柄長十三公分，單刃
    開鋒，刀刃鋒利且尖銳，為金屬材質，非屬槍砲彈藥刀械管
    制條例所管制之長刀一把後，旋即再次騎機車返回上開歌友
    會之門口並向陳錦龍叫囂。詎乙○○於叫囂後，因見陳錦龍
    未予理睬，雖預見其所持有之長刀極為鋒利且尖銳，若朝人
    砍劈或與人發生近身搏鬥，極有可能因砍擊或刺中要害而造
    成他人死亡之結果，竟仍基於縱發生殺人之結果，仍不違背
    其本意之不確定故意，持上開長刀衝進該歌友會中，先朝陳
    錦龍之肩部由左上方往右下方砍擊，並於陳錦龍與其作近身
    扭打時，在拉扯過程中由下往上方刺入陳錦龍之腹部，造成
    陳錦龍右胸部外側穿刺傷四公分，刺入胸腔及左胸外部腹部
    穿刺傷七公分，刺破胃及小腸，刺破左側橫膈膜，刺入胸腔
    ，造成氣管周圍之主動脈破裂，嗣乙○○所持之長刀遭旁人
    奪下後，乙○○隨即逃離現場，據報到場處理之警員並扣得
    上開長刀一把。而陳錦龍經送醫急救後，仍於同日清晨四時
    三十分許，因上開銳器刀傷併發主動脈破裂併大量血氣胸，
    造成出血性休克死亡。乙○○則於得知陳錦龍死亡之消息後
    ，於翌日（六日）出面向警員投案。
二、案經被害人陳錦龍之子丙○○訴請暨臺灣嘉義地方法院檢察
    署檢察官相驗後自動檢舉偵查起訴。
    理  由
一、上開犯罪事實，業據被告乙○○迭於警詢、偵訊及本院審理
    中坦承不諱，然辯護人仍為被告辯稱：被告與被害人陳錦龍
    原係多年朋友，亦經常在一起歡聚，且無任何仇恨存在，本
    件之發生純因飲酒過量，一時誤會其前妻胞妹從中破壞其夫
    妻感情，導致夫妻離異，情緒失控，而造成本件不幸，應無
    殺人之故意云云。經查：
（一）被告就上開犯罪事實之自白，核與在場證人己○○、甲○
      ○、丁○○、戊○○於偵查中證述之情節相符（參見相卷
      第二十五頁至第二十七頁反面），自堪認屬實，而其持上
      開長刀砍擊及於拉扯過程中由下往上方刺入被害人之腹部
      ，造成被害人左胸腹部及右胸部銳器刀傷併發主動脈破裂
      併大量血氣胸，經送醫急救後，仍於同日清晨四時三十分
      許因上開傷勢而出血性休克死亡，且經鑑定結果，被害人
      之致命傷確為左胸外部腹部穿刺傷七公分，刺破胃及小腸
      ，刺破左側橫膈膜，刺入胸腔，造成氣管周圍之主動脈破
      裂等情，亦有法務部法醫研究所（九五）醫鑑字第二三一
      八號鑑定書一份附卷可稽，堪認被害人之死亡確係因被告
      持刀刺殺之行為所肇致，其間顯有相當因果關係，至為灼
      然。
（二）被告於事發前固於該歌友會內飲酒，然其與被害人爭吵過
      程中，仍能意識到被害人身形較其魁武，若發生肢體衝突
      時將無法相敵，且知先返家拿取長刀前來助勢，並能騎必
      須具有相當之意識及平衡感始能順利騎駛之機車，順利往
      返該歌友會及其位於嘉義市○○街之住處拿取長刀，是被
      告當時雖有飲酒，然顯未達不能辨識其行為違法或欠缺依
      其辨識而行為之能力，亦無辨識行為違法或依其辨識而行
      為之能力顯著減低之情形甚明。又被告自承與被害人係朋
      友，被害人平時稱伊為大哥（參見本院卷第四十八頁、第
      五十四頁），而事發前被害人進入該歌友會時，曾主動與
      在內飲酒之被告打招呼之情，亦據在場之甲○○及該歌友
      會之老闆丁○○陳述明確（參見相卷第八頁、第十四頁）
      ，顯見被告與被害人確係友好，且無仇怨，是被告應不致
      有非置被害人於死地不可之想法，堪信被告尚無殺人之直
      接故意。然衡酌其所持之長刀經本院送鑑定並當庭勘驗結
      果，雖非槍砲彈藥刀械管制條例所管制之刀械，惟其全長
      四十五點五公分，刀刃長三十二點五公分，刃寬四公分，
      刀柄長十三公分，單刃開鋒，刀刃鋒利且尖銳，為金屬材
      質，有嘉義市警察局九十六年二月十四日嘉市警保字第○
      九六○○○一四五四號函及所附之刀械鑑驗小組工作紀錄
      、照片、本院審判筆錄附卷可稽（參見本院卷第二十九之
      一至之三頁、第五十頁），被告亦坦承倘以該長刀朝人之
      腹胸腔刺入，確將導致死亡之結果（參見本院卷第五十四
      頁），是持該長刀朝人砍劈或與人發生近身搏鬥，極有可
      能造成他人死亡之結果，顯然為被告所能預見。被告不顧
      此一後果，貿然持該長刀與被害人近身搏鬥，並進而於拉
      扯過程中刺入被害人之腹胸腔，則被害人死亡結果之發生
      ，自未違背其本意，故被告確有殺人之不確定故意亦甚明
      確，是辯護人上開所辯，尚難採信。
（三）此外，並有上開長刀一把扣案可證及財團法人嘉義基督教
      醫院九十五年十二月五日病歷號碼0000000號診斷
      書明、相驗屍體證明書、驗斷書、內政部警政署刑事警察
      局九十六年一月二日刑醫字第○九五○一八五七○八號鑑
      驗書、現場位置圖各一份、現場相片六張附卷可考。本件
      事證明確，被告犯行洵堪認定。
二、核被告所為，係犯刑法第二百七十一條第一項之殺人罪。查
    被告素行良好，除本件外並無任何前科紀錄，有臺灣高等法
    院被告前案紀錄表一紙在卷可查，應非生性惡劣、殘暴之人
    ，且與被害人係朋友、關係友好，已如前述，而本案之發生
    ，肇因被告主觀上認為證人即被害人之女友己○○從中破壞
    被告與前妻顏淑珠之感情之情，業據被告及證人己○○陳述
    在卷（參見本院卷第四十八頁、相卷第十一頁反面、第二十
    五頁反面），加上被告於事發前在該處已有飲酒，始因情緒
    失控，一時衝動犯下本件犯行（惟未達刑法第十九條第一項
    、第二項規定之程度，前已敘明），嗣於翌日得知被害人死
    亡之消息後，隨即出面投案，亦有九十五年十二月六日警詢
    筆錄一份在卷可稽（參見警卷第一頁至第三頁），且雖即遭
    羈押，然仍主動積極與被害人家屬商談和解、賠償事宜，並
    於事發後一個半月內之九十六年一月十七日，即以賠償其所
    有土地、房屋之條件與被害人家屬達成和解，亦有協議書影
    本一份在卷可憑（附本院卷），及據證人即被害人之子丙○
    ○於本院證述屬實（參見本院卷第五十六頁），堪認被告所
    犯本罪法定刑為十年以上有期徒刑，與其犯罪情節相較，實
    屬情輕法重，揆其前開犯罪情狀客觀上足以引起一般人之同
    情，顯有堪資憫恕之處，本院認即令處以法定最低刑度猶嫌
    過重，爰依刑法第五十九條規定酌減其法定本刑。爰審酌被
    告所為除剝奪被害人之生命，並導致被害人家庭頓失經濟支
    柱，對被害人家屬造成巨大的精神創痛，犯罪所生危害可謂
    重大；惟念被告並無任何前科紀錄，素行良好，本件係因酒
    後一時衝動所致，且犯後主動投案、坦承犯行、已與被害人
    家屬達成民事和解暨其犯罪之動機、目的、手段、智識程度
    等一切情狀，量處如主文所示之刑。扣案長刀一把，為被告
    所有，業據其供承在卷，且係供犯罪所用之物，爰依刑法第
    三十八條第一項第二款規定宣告沒收。
三、據上論斷，應依刑事訴訟法第二百九十九條第一項前段，刑
    法第二百七十一條第一項、第五十九條、第三十八條第一項
    第二款，判決如主文。
本案經檢察官邱美英到庭執行職務。
中　　華　　民　　國　 九十六 　年　 四   月  二十六  日
              刑事第四庭  審判長  法  官 蔡憲德
                                  法  官 鄧晴馨
                                  法  官 吳育霖
上列正本證明與原本無異。
如不服本判決，應於判決送達後10日內向本院提出上訴狀（應附
繕本）。告訴人或被害人如對於本判決不服者，應具備理由請求
檢察官上訴，其上訴期間之計算係以檢察官收受判決正本之日期
為準。
中　　華　　民　　國　 九十六 　年　 四   月  二十六  日
                                  書記官 林美芳
附錄法條：
中華民國刑法第271條
（普通殺人罪）
殺人者，處死刑、無期徒刑或 10 年以上有期徒刑。
前項之未遂犯罰之。
預備犯第 1 項之罪者，處 2 年以下有期徒刑。
